【裁判字號】    99,抗,198
【裁判日期】    990517
【裁判案由】    確認債權不存在
【裁判全文】
臺灣高等法院臺中分院民事裁定  99年度抗字第198號
抗  告  人  乙○○
            丙○○
共同送達代收人  王文聖律師
相  對  人  合作金庫資產管理股份有限公司
法定代理人  甲○○
抗告人因與相對人合作金庫資產管理股份有限公司間確認債權不
存在事件，對於中華民國99年4月6日台灣台中地方法院98年度訴
字第2529號所為裁定提起抗告，本院裁定如下：
    主  文
抗告駁回。
抗告訴訟費用由抗告人負擔。
    理  由
一、抗告意旨略以：抗告人之被繼承人洪榮傑與訴外人黃秀絨前
    向原債權人保證責任台中市第一信用合作社（以下簡稱台中
    一信）借貸六百萬元（下稱系爭債權），嗣後台中一信與合
    作金庫銀行股份有限公司（下稱合庫銀行）合併，合庫銀行
    概括承受台中一信之債權債務關係，又合庫銀行再將系爭債
    轉讓予相對人，惟原債務人洪榮傑業於民國87年10月 8日死
    亡，抗告人乙○○、丙○○為原債務人洪榮傑之法定繼承人
    ，因而繼承被繼承人系爭債務，而被繼承人生前之住所地在
    台中市，因此依民事訴訟法第18條，原審法院對本件訴訟有
    管轄權；縱認本件非繼承事件，惟因原債務人洪榮傑、黃秀
    絨、及原債權人一信均設籍於台中市，是本件借貸契約履行
    地應為台中市，原審法院對於本件訴訟亦有管轄權，是原裁
    定將本訴訟事件移轉由台灣台北地方法院管轄，原裁定顯有
    不當，求為廢棄等語。
二、按對於私法人或其他得為訴訟當事人之團體之訴訟，由其主
    事務所或主營業所所在地之法院管轄，民事訴訟法第2條第2
    項定有明文。抗告人主張本件確認系爭債權不存在事件，應
    有民事訴訟法第18條第 1項規定之適用云云，惟查本件係繼
    承人於繼承後與債權人間之爭議，並非關於繼承事件涉訟，
    自無該審判籍之適用。至於抗告人另主張本件借貸契約之履
    行地應為台中市，依照民事訴訟法第12條，原審法院對本件
    訴訟應有管轄權云云。惟按因契約涉訟者，如經當事人定有
    債務履行地，得由該履行地之法院管轄，民事訴訟法第12條
    固定有明文，此乃民事訴訟法關於因契約涉訟特別審判籍之
    規定，是項約定雖不以書面或明示為必要，即言詞或默示為
    之，亦非法所不許，惟仍必須當事人間有約定債務履行地之
    意思，始有該條之適用（最高法院86年度抗字第 182號判決
    參照）。查本件相對人依原審所命提出借據及授信約定書影
    本（見原審卷第68至70頁），詳閱前開借據及授信約定書影
    本之內容均未見抗告人之被繼承人與台中一信間約定契約履
    行地，抗告人又未能就其所主張原債權人、債務人間曾約定
    以台中市為債務履行地之事實舉證證明，自難認抗告人所主
    張原法院為契約履行地法院為可採，是原審將本件移送台灣
    台北地方法院，並無違誤。抗告人仍執前詞，指摘原裁定不
    當，求予廢棄，為無理由，應予駁回。
三、據上論結，本件抗告為無理由，依民事訴訟法第449條第1項
    、第495條之1第1項、第95條、第85條第2項，裁定如主文。
中    華    民    國    99    年    5     月    17    日
              民事第三庭    審判長法  官  陳照德
                                  法  官  曾謀貴
                                  法  官  李平勳
以上正本係照原本作成。
再為抗告應以適用法規顯有錯誤為理由。如提起再抗告者應於裁
定送達後10日內向本院提出抗告理由狀（須按照他造人數附具繕
本）並繳納抗告裁判費新臺幣1000元，同時委任律師或具有律師
資格之關係人為代理人。
                                  書記官  江丞晏
中    華    民    國    99    年    5     月    17    日

司法院資訊處製作；財團法人民間司法改革基金會備份。
